【裁判字號】    95,抗,13
【裁判日期】    950814
【裁判案由】    拍賣抵押物
【裁判全文】
臺灣嘉義地方法院民事裁定  95年度抗字第13號
再 抗告 人  乙○○
相  對  人  臺灣新光商業銀行股份有限公司
                        、27.
法定代理人  甲○○
上列當事人間聲請拍賣抵押物事件，再抗告人對於中華民國95年
6月30日本院95年度抗字第13號裁定提起再抗告，本院裁定如下
：
    主  文
再抗告駁回。
再抗告費用新臺幣壹仟元由再抗告人負擔。
    理  由
一、按對於抗告法院之裁定再為抗告，僅得以其適用法規顯有錯
    誤為理由，並經原法院之許可者為限。前項許可，以原裁定
    所涉及之法律見解具有原則上之重要性者為限，非訟事件法
    第45條第3、4項分別定有明文。又所謂原則上之重要性，係
    指該再抗告事件所涉及之法律問題，意義重大而有加以闡釋
    之必要者而言。次按民法第873條第1項規定，抵押權人於債
    權已屆清償期而未受清償者，得聲請法院拍賣抵押物，就其
    賣得價金而受清償，是抵押權人依此規定聲請拍賣抵押物，
    係屬非訟事件，法院所為准駁之裁定，無確定實體法上法律
    關係存否之性質，於債權及抵押權之存否，亦無既判力。故
    只須其抵押權已經依法登記，且抵押債權已屆清償期而未受
    清償，法院即應為准許拍賣抵押物之裁定。
二、本件再抗告意旨略以：再抗告人以訴外人陳瑞陽為連帶保證
    人向訴外人嘉義市第二信用合作社（以下簡稱嘉義二信）借
    款，並以系爭不動產設定最高限額抵押權新臺幣（下同）
    40,800,000 元予嘉義二信為擔保，因此，相對人所提出之
    土地抵押權設定書，乃係再抗告人與嘉義二信訂立，而非與
    相對人所訂；且再抗告人多年來已陸續繳納本息數百萬元，
    非相對人所稱之僅繳納本金90多萬元，上述金額出入嗣後請
    求相對人出具明細表以利對帳，惟相對人均置之不理。次按
    ，非訟事件法第74條規定，最高限額抵押權人聲請拍賣抵押
    物事件，法院於裁定前，就抵押權所擔保之債權額，應使債
    務人有陳述意見之機會。其立法理由謂稱最高限額抵押權雖
    經登記，惟其債權額並未確定，為避免爭議並兼顧債權人與
    債務人雙方權益，應使債務人就所擔保之債權額有陳述意見
    之機會，而原審法院就相對人對再抗告人之債權額多少未竟
    審究，抗告法院亦未依非訟事件法第74條規定給予再抗告人
    陳述意見等語，爰提出再抗告。
三、經查：相對人於本院原審聲請係以再抗告人於90年9月11日
    ，以原裁定如主文所示之不動產，為向相對人借款之擔保，
    設定40,800,000元之本金最高限額抵押權，存續期間84年5
    月4日起至114年5月4日止，債務清償日期各別訂明於借據內
    ，經登記在案，嗣後再抗告人於91年8月29日向相對人借款
    1千萬元，並有利息之約定，其借款期限為7年，自借款日起
    以每月為1期，分期攤還本息，如未按期攤還本息時，借款
    人即喪失期限利益，應立即全部償還，並加付違約金，詎再
    抗告人自94年8月10日起即未繳納本息，依上開約定，本件
    借款即視為全部到期，為此聲請拍賣抵押物以資受償等情，
    並提出他項權利證明書、抵押權設定契約書、土地及建物登
    記簿謄本、本票、借款契約書影本等為證。原法院據以准許
    相對人拍賣抵押物之聲請，本院依上開民法第873條第1項規
    定審查，依法並無違誤。另依再抗告人之再抗告意旨所述，
    仍屬債權債務數額之事實問題，顯難認與本件抗告事件所涉
    及之法律問題，意義重大而有加以闡釋之必要，則揆諸首揭
    說明，本件再抗告自不合法，不能許可，應予駁回。
四、爰裁定如主文。
中    華    民    國    95    年    8     月    14    日
                  民事第一庭審判長法  官 曾文欣
                                  法  官 陳端宜
                                  法  官 陳俞婷
以上正本係照原本作成。
如對本裁定抗告須於裁定送達後10日內向本院提出抗告狀。
中    華    民    國    95    年    8     月    15    日
                                  書記官 林美足


司法院資訊處製作；財團法人民間司法改革基金會備份。
